【裁判字號】    98,訴,545
【裁判日期】    980708
【裁判案由】    偽造文書
【裁判全文】
臺灣臺北地方法院刑事判決               98年度訴字第545號
公  訴  人  臺灣臺北地方法院檢察署檢察官
被      告  甲○○
上列被告因詐欺案件，經檢察官提起公訴（98年度偵字第5739號
），本院判決如下：
    主  文
甲○○共同意圖為自己不法之所有，以詐術使人將本人之物交付
，未遂，處有期徒刑陸月，如易科罰金，以新臺幣壹仟元折算壹
日。扣案偽造之「法務部行政凍結執行命令」及「財政部中央存
款保險局」函文各壹份、行動電話壹支（含SIM 卡壹張）、黑色
手提袋壹個均沒收。
被訴偽造公文書部分無罪。
    事  實
一甲○○與真實姓名年籍均不詳綽號「小陳」、「阿豪」之成年
  人及所屬詐騙集團成員，共同基於意圖為自己不法所有、冒充
  公務員行使職權之犯意聯絡，由該詐欺集團男性成員於民國98
  年2 月24日上午11點左右，撥打電話予乙○○○，佯裝臺灣臺
  北地方法院檢察署檢察官張紹斌，以「張檢察官」自稱，偽以
  ：乙○○○之臺新銀行帳戶遭詐欺集團利用，已詐得手新臺幣
  （下同）900 萬元，為釐清案情，將凍結其所有帳戶，要求乙
  ○○○將財產交付保管，若24小時後查明無不法情事，即會返
  還款項，致乙○○○陷於錯誤，至深坑郵局提領現金50萬元準
  備交付，幸乙○○○於交款前，以電話向臺北縣政府警察局新
  店分局深坑派出所警員求證，經警員告知係詐騙案件，並指派
  2 名警員前往處理，乙○○○至此始知受騙。另方面，「小陳
  」與「阿豪」駕車前往桃園搭載甲○○後，共同前往附近7-11
  便利超商，由「小陳」攜帶黑色手提袋進入7-11便利超商接收
  傳真文件，將所接收蓋有偽造「台北地檢署檢察官張紹斌」公
  印文之「法務部行政凍結執行命令」，及蓋有偽造「臺北地方
  法院檢察署」、「中央存款保險局」、「台北地檢署檢察官張
  紹斌」公印文之「財政部中央存款保險局」函文等偽造公文書
  各1 張置入黑色手提袋內後，與甲○○及「阿豪」一同駛往深
  坑。「小陳」則在車上告知甲○○見到乙○○○後應以「財政
  部中央存保局」「毛俊明」之名義自居，取得款項後，再將前
  述偽造公文書交予乙○○○收執，並將內有前述偽造公文書之
  黑色手提袋交予甲○○（被訴偽造公文書部分無罪詳述於後）
  ，同時交付行動電話1 支（含SIM 卡1 張）供聯絡之用。至同
  日下午3 點41分左右，該名自稱「張檢察官」之男子再度撥打
  電話予乙○○○，告知已派員前去取款，要求乙○○○前往臺
  北縣深坑鄉○○街41號深坑國中前等候，並詢問其衣著顏色，
  乙○○○佯裝受騙，依約前往深坑國中，2 名前往處理之警員
  則在深坑國中大門2 側埋伏。約5 分鐘後，甲○○身著西裝，
  手拿黑色手提袋出現，向乙○○○自稱係「財政部中央存保局
  」之「毛俊明」，因乙○○○要求甲○○出示證件，甲○○頓
  時不知如何處理，答以：「張檢察官有這樣說嗎？」，遂以前
  述「小陳」交付之行動電話撥打電話予「小陳」，並交予乙○
  ○○接聽，要求乙○○○直接與「張檢察官」對話，此時，在
  場埋伏之2 名警員立即上前逮捕甲○○，甲○○始未及行使前
  述偽造公文書，亦未能取得所欲詐騙之款項。嗣警員自甲○○
  所持黑色手提袋內扣得「小陳」所有且供本件詐欺取財犯行所
  用之前述偽造之「法務部行政凍結執行命令」、「財政部中央
  存款保險局」偽造公文書各1 張，及行動電話（含SIM 卡1 張
  ）1 支，始知上情。
二案經乙○○○訴由臺北縣政府警察局新店分局報請臺灣臺北地
  方法院檢察署檢察官偵查起訴。
    理  由
壹、被告以外之人於審判外之言詞或書面陳述，除法律有規定者
    外，不得作為證據，刑事訴訟法第159 條第1 項固有明文；
    惟被告以外之人於審判外之陳述，雖不符同法第159 條之1
    至之4規 定，而經當事人於審判程序同意作為證據，法院審
    酌該言詞陳述或書面陳述作成時之情況，認為適當者，亦得
    為證據。又當事人、代理人或辯護人於法院調查證據時，知
    有第159 條第1 項不得為證據之情形，而未於言詞辯論終結
    前聲明異議者，視為有前項之同意，同法第159 條之5 亦定
    有明文。本件公訴人及被告甲○○於本院準備程序及審判程
    序中對於本院所引用之供述及非供述證據之證據能力均表示
    沒有爭執，且迄於言詞辯論終結前未聲明異議。經審酌本院
    所引用之供述及非供述證據資料作成時之情況，核無違法取
    證或其他瑕疵，認為以之作為證據為適當，均得做為證據。
貳、有罪部分
一認定事實所憑之證據及理由：事實欄所載事實，除據被告甲○
  ○於本院審理時自白外，並有扣案黑色手提袋1 個，行動電話
  （含SIM 卡1 張）1 支，蓋有偽造「台北地檢署檢察官張紹斌
  」印文之「法務部行政凍結執行命令」，及蓋有偽造「臺北地
  方法院檢察署」、「中央存款保險局」公印文及「台北地檢署
  檢察官張紹斌」印文之「財政部中央存款保險局」函文等偽造
  公文書各1 張，被害人乙○○○之深坑郵局存摺封面及內頁交
  易明細影本1 份等可證，且與證人即被害人乙○○○之證言相
  符，堪認屬實，足以擔保被告自白之真實性。本件證據明確，
  已可認定被告有事實欄所載冒充公務員行使職權及詐欺取財等
  犯行，應依法論科。
二論罪科刑之依據：核被告所為，係犯刑法第158 條第1 項冒充
  公務員行使職權，第339 條第1 項、第3 項詐欺取財未遂等罪
  。其與真實姓名年籍均不詳綽號「小陳」、「阿豪」等成年人
  及所屬詐騙集團成員間有犯意聯絡及行為分擔，均為共同正犯
  。又被告雖已著手實施詐欺取財犯行，但因被害人並未陷於錯
  誤，亦未交付金錢，為未遂，依法減輕之。其以冒充公務員行
  使職權之行為，作為詐欺取財行為之詐術內容，為想像競合犯
  ，從一重詐欺取財未遂罪處斷。本院審酌被告明知現今社會詐
  騙集團橫行，嚴重破壞社會秩序、侵害被害人之財產，甚至有
  被害人畢生積蓄毀於一旦，竟仍因貪圖報酬利益，參與詐騙犯
  行，牟取不法利益，助長犯罪歪風，增加追緝犯罪之困難，且
  其正當青年，不知以正當方法獲取金錢，原應予以嚴懲，但慮
  及被告年紀尚輕，智慮淺薄，非屬詐騙集團之主謀，於本院審
  理時復坦承犯行，已知悔悟等一切情狀，量處如主文所示之刑
  ，並諭知易科罰金之折算標準。又扣案偽造之「法務部行政凍
  結執行命令」及「財政部中央存款保險局」函文各1 份尚未交
  予被害人，與行動電話1 支（含SIM 卡1 張）、黑色手提袋1
  個，同屬共犯詐騙集團成員「小陳」所有，且為供本件詐欺取
  財犯行所用之物，均依刑法第38條第1 項第2 款沒收之。至偽
  造之「法務部行政凍結執行命令」及「財政部中央存款保險局
  」函文上偽造之「臺北地方法院檢察署」、「中央存款保險局
  」公印文各1 枚，及偽造之「台北地檢署檢察官張紹斌」公印
  文1 枚，因均附著於該等文書上，已隨該等文書之沒收而包括
  在內，毋庸再為沒收之諭知，附此敘明。
參、無罪部分：公訴意旨雖認被告另涉有刑法第211 條偽造公文
    書罪。按犯罪事實應依證據認定之，無證據不得認定犯罪事
    實，又不能證明被告犯罪者，應諭知無罪之判決，刑事訴訟
    法第154 條第2 項、第301 條第1 項分別定有明文。扣案偽
    造之「法務部行政凍結執行命令」及「財政部中央存款保險
    局」函文均為本件詐欺集團成員所偽造，由「小陳」接收傳
    真後始交付被告，業據被告供承在卷，此外，並無證據可認
    被告有參與偽造公文書之行為，自不能僅憑被告持有扣案偽
    造公文書，即認定被告有參與該等文書之偽造行為，且因被
    告於尚未行使前，即遭警員逮捕，亦無行使偽造公文書可言
    。則公訴人所舉證據既不足以證明被告有起訴書所指前述犯
    行，本院復查無其他積極證據足證被告涉有偽造公文書之行
    為，不能證明被告犯罪，參照前述說明，依法應為無罪之諭
    知。
肆、適用之法條：刑事訴訟法第299 條第1 項前段、第301 條第
    1 項，刑法第28條、第158 條第1 項、第339 條第1 項、第
    3 項、第25條第2 項、第55條、第41條第1 項前段，第38條
    第1 項第2 款，刑法施行法第1 條之1 。
本案經檢察官蘇維達到庭執行職務
中    華    民    國    98    年    7     月    8     日
                    刑事第15庭  審判長法  官  廖紋妤
                                      法  官  孫惠琳
                                      法  官  邱蓮華
上正本證明與原本無異。
如不服本判決應於收受送達後10日內向本院提出上訴書狀，並應
敘述具體理由；其未敘述上訴理由者，應於上訴期間屆滿後20日
內向本院補提理由書（均須按他造當事人之人數附繕本）「切勿
逕送上級法院」。告訴人或被害人如對於本判決不服者，應具備
理由請求檢察官上訴，其上訴期間之計算係以檢察官收受判決正
本之日期為準。
                                      書記官  葉宜玲
中    華    民    國    98    年    7     月    8     日
附錄論罪科刑法條
刑法第158條第1項
冒充公務員而行使其職權者，處3 年以下有期徒刑、拘役或500
元以下罰金。
刑法第339條
意圖為自己或第三人不法之所有，以詐術使人將本人或第三人之
物交付者，處5 年以下有期徒刑、拘役或科或併科1000元以下罰
金。
以前項方法得財產上不法之利益或使第三人得之者，亦同。
前二項之未遂犯罰之。


司法院資訊處製作；財團法人民間司法改革基金會備份。
